【裁判字號】    99,司養聲,222
【裁判日期】    990831
【裁判案由】    終止收養
【裁判全文】
臺灣高雄地方法院民事裁定           99年度司養聲字第222號
聲  請  人  甲○○
上聲請人聲請終止收養事件，本院裁定如下：
    主  文
准予終止聲請人甲○○（男，民國○○○年○月○○日生，身分
證統一編號：Ｚ000000000號）與養父賀光華（男，民
國○○年○月○○○日生，身分證統一編號：Ｚ0000000
00號，於民國九十三年九月七日死亡）間之收養關係。
程序費用新臺幣壹仟元由聲請人負擔。
    理  由
一、本件聲請意旨略以：聲請人為被收養人，茲因養父賀光華（
    男，民國○○年○ 月○○日生，身分證統一編號：Ｚ000000000
    號）於93年9 月7 日死亡，聲請人現住高雄市○○區○○路
    199 巷9 號14樓之4 ，爰依法狀請法院許可終止聲請人與養
    父賀光華間之收養關係。
二、按養父母死亡後，養子女得聲請法院許可終止收養關係。法
    院認終止收養顯失公平者，得不許可之。民法第1080條之1
    第1 項、第4 項定有明文。而養父母死亡時，養父母與養子
    女間之親子關係固已消滅，然二者間之收養關係並未當然解
    消，是我國法上定有死後終止收養之制度，其目的在於解消
    養子女與死亡養父母之親屬間之法定血親關係，同時為圖回
    復其本姓及回復其與本生父母之法律關係，合先敘明。
三、經查，聲請人主張之首揭事實，業據其提出聲請人之戶籍謄
    本、養父賀光華之死亡除戶謄本各1 紙為證，堪信屬實，且
    據聲請人到院陳明終止收養之原因：「養父已經在93年死亡
    ，從收養開始到97年才知道我有養父，戶政單位沒有記載，
    我是跟生父母住在一起，我生母說當時養父當時一個人在臺
    灣，沒有結婚生育，我們有三個兄弟，我就讓他收養，我生
    父跟養父是大陸同鄉，事實上也沒有跟養父同居或共同生活
    ，小時候我們全家會在養父家住，97年才知道的原因是收到
    林務局民事起訴狀，他的登記謄本，才知道我是他的繼承人
    ，我才去戶政事務所更正，我已經聲請拋棄繼承，林務局對
    我的部分也撤回他們的起訴，所以才要來終止收養。」、「
    （問：有無其他兄弟姊妹？）一個哥哥一個弟弟，我養父後
    來回到大陸，在大陸去世，他在大陸有一個兒子來臺灣聲明
    繼承，也來幫他辦死亡的手續。」等語明確（見本院99年8
    月27日訊問筆錄），認聲請人聲請許可終止收養，並無任何
    顯失公平之情形，依首揭法律規定，於法即無不合，應予准
    許。
四、依非訟事件法第21條第1 項前段、第24條第1 項，裁定如主
    文。
五、如不服本裁定，應於裁定送達後10日之不變期間內，向本院
    提出抗告狀，並繳納抗告費新臺幣1,000 元。
中    華    民    國    99    年    8     月    31    日
                  家事法庭  司法事務官  任士慧

司法院資訊處製作；財團法人民間司法改革基金會備份。
